臺灣臺北地方法院交通事件裁定　　　　 96年度交聲字第241號
原處分機關　交通部公路總局臺北區監理所
異　議　人
即受處分人　甲○○
上列受處分人因違反道路交通管理處罰條例案件，對於臺北市交
通事件裁決所於民國96年2月7日所為之處分（原處分案號：北監
營裁字第裁40-AC0000000號）聲明異議，本院裁定如下：
    主  文
原處分撤銷。
甲○○汽車駕駛人，行車速度，超過規定之最高時速20公里以上
，處罰鍰新臺幣壹仟捌佰元，並記違規點數壹點。
    理  由
一、原處分意旨略以：異議人即受處分人甲○○於民國95年6月1
    日上午8時16分許，駕駛所有車牌號碼881-MN號營業小客車
    ，行經臺北市○○路○段往西方向時，為電腦雷達自動照相
    測速器測獲其行車時速高達70公里，超越該處行車速限（為
    時速50公里）達20公里以上，經拍照存證後，舉發單位以受
    處分人有違反道路交通管理處罰條例第40條第1項規定之行
    為而逕行舉發，經送達該舉發單及存證照片後，受處分人未
    於期限內到案，原處分機關乃認受處分人有前開違規行為，
    而依道路交通管理處罰條例第40條第1項及第63條第1項第1
    款規定，於96年2月7日以北監營裁字第裁40-AC0000000號裁
    決書，裁處異議人最高額罰鍰新臺幣（下同）2,400元，並
    依同條例第63條第1項第1款之規定，記違規點數1點。
二、受處分人坦承有前揭駕車行車速度超過規定時速之違規事實
    ，然對於前揭處分以其未於期限到案而裁罰最高額則不服，
    辯稱：伊並未收到上開舉發單，故未能依期限到案等語。
三、本院按汽車駕駛人，行車速度，超過規定之最高時速者，處
    1,200元以上2,400元以下罰鍰，道路交通管理處罰條例第40
    條第1項定有明文；而汽車駕駛人，有違反道路交通管理處
    罰條例第40條第1項之情形者，除應依該條所規定之罰鍰處
    罰外，並予記違規點數1點，道路交通管理處罰條例第63 條
    第1項第1款亦定有明文。經查：
    (一)受處分人確於上開時、地駕駛所有該營業小客車，以70公
      里之時速，踰越該處最高速限時速50公里達20公里以上而
      行駛之事實，業據受處分人坦承在卷，並有臺北市政府警
      察局第AC0000000號舉發違反道路交通管理事件通知單及
      採證相片等附卷可稽。是本件受處分人確有駕駛汽車行車
      速度超過規定之最高時速20公里以上之違規事實。
    (二)受處分人雖以前詞辯稱未合法收受上開舉發單云云。按處
      理違反道路交通管理事件，有關文書送達之程序，依行政
      程序法之規定；送達，有不能向應受送達人之住居所、事
      務所、營業所或就業處所為之者，或有於應送達處所不獲
      會晤應受送達人時，不能將文書付與有辨別事理能力之同
      居人、受僱人或應送達處所之接收郵件人員之情形者，得
      將文書寄存送達地之地方自治或警察機關，並作送達通知
      書2份，1份黏貼於應受送達人住居所、事務所、營業所或
      其就業處所門首，另1份交由鄰居轉交或置於該送達處所
      信箱或其他適當位置，以為送達。而由郵政機關為送達者
      ，得將文書寄存於送達地之郵政機關。寄存機關自收受寄
      存文書之日起，應保存3個月，此於違反道路交通管理事
      件統一裁罰基準及處理細則第5條、行政程序法第74條分
      別定有明文。就本件舉發單送達情形，經本院函詢原舉發
      單位結果：本件舉發通知單含採證照片是於95年6月19日
      以掛號郵寄違規車輛車籍登記地（即受處分人戶籍地），
      因招領逾期無人簽收已遭退回，舉發單位乃於95年7月19
      日以雙掛號郵件檢附送達證書再交寄郵局辦理寄存送達程
      序，該舉發單於95年7月24日完成寄存送達，惟應受送達
      人逾3個月仍未招領等情，有臺北市政府警察局交通大隊
      96 年1月12日北市警交大執字第09630178100號函、郵政
      函件聯及送達證書等在卷足憑。本件舉發通知單確既於95
      年7月24日寄存送達，按上所述，自已生合法送達之效力
      ，受處分人辯稱未合法收受舉發單云云，並不足取。
    (三)按汽車駕駛人駕車違反上開規定，對於何種情形應為何程
      度之裁罰，主管機關對此訂有違反道路交通管理事件統一
      裁罰基準及處理細則，以為處分機關據以裁罰之標準。本
      件受處分人係駕車踰越最高時速達20公里以上、未滿40公
      里，該裁罰基準表所示之裁罰基準則分別為：1.期限內繳
      納或到案聽候裁決者，處罰鍰1,800元，2.逾越應到案期
      限30日內，繳納罰鍰或到案聽候裁決者，處罰鍰2,000元
      ，3.逾越應到案期限30日以上60日以內，繳納罰鍰或到案
      聽候裁決者，處罰鍰2,200元，4.逾越應到案期限60日以
      上繳納罰鍰或逕行裁決者，處罰鍰2,400元。裁決機關應
      依上開基準表所列之情形，分別不同之狀況而裁處罰鍰，
      並非全然皆裁處數額相同之罰鍰。另按違反道路交通管理
      事件統一裁罰基準及處理細則第48條第1項規定：違反道
      路交通管理事件，行為人認為舉發之事實與違規情形相符
      者，得於接獲通知單後，親自或委託他人持該通知單，不
      經裁決向指定之處所，逕依裁罰基準執行並繳納罰鍰結案
      。行為人於違規後，既得持通知單向指定處所逕行繳納罰
      鍰，且其繳納之罰鍰復有輕重之分，故該違規通知單之送
      達或交付於違規人之權益即形重要。為保障違規人免於受
      最重之處罰，故於行為人違規後，舉發單位即應將違規通
      知單送達或交付與違規人，俾違規人得以持該通知單向指
      定之處所，於限期限內自動繳納罰鍰或到案聽候裁決，而
      得以法定最低罰鍰數額結案。查本件舉發通知單所載之應
      到案日期係95年7月14日以前，惟送達證書上之寄存送達
      郵戳日期則為95年7月24日，足認受處分人殆無可能於前
      開通知單上所載應到案日期前收受送達，遑論給予其人陳
      述意見，或另行查處之機會。故自不能認為受處分人係故
      意不在應到案日期前到案，且逾裁應到案期限30日以上，
      而逕以最高額裁處罰鍰。是受處分人執此為由抗辯不應裁
      處最高額罰鍰，並非全屬無據。
四、綜上所述，受處分人確有在前揭時間駕車超過規定之最高時
    速達20公里以上之違規行為。是原處分機關依道路交通管理
    處罰條例第條第40第1項規定，裁處異議人罰鍰，並依同條
    例第63條第1項第1款規定，予以記違規點數1點，固非無見
    。惟本件違規通知單合法送達與受處分人之時間，已逾舉發
    單位所指定之應到案日期，自難認受處分人係故意不依期限
    到案，原處分機關卻據以依道路交通管理事件統一裁罰基準
    及處理細則第44條第1項之規定，對之逕行以罰鍰最高額裁
    決，自難認為允當。原處分既有前述違誤，應由本院將原處
    分撤銷，以受處分人有上開駕車之違規事實，依違反道路交
    通管理處罰條例第40條第1項、第63條第1項第1款及違反道
    路交通管理事件統一裁罰基準及處理細則第24條、第44條第
    1項規定，從輕裁處如主文第二項所示，以資適法。
據上論斷，應依道路交通案件處理辦法第20條前段，裁定如主文
。
中　　華　　民　　國　　96　　年　　10　　月　　5 　　日
                        交通法庭  法　官  許泰誠
以上正本證明與原本無異。
如不服本裁定，應於送達後5日內向本院提出抗告狀
                                  書記官  劉麗英
中　　華　　民　　國　　96　　年　　10　　月　　5 　　日
